臺灣新竹地方法院民事簡易判決　九十二年度竹簡字第六六八號
　　原　　　告　乙○○
　　　　　　　　甲○○
　　被　　　告　俊瑾企業有限公司
　　法定代理人　丁○○
　　訴訟代理人　戊○○
右當事人間確認本票債權不存在事件，本院於民國九十三年四月二十一日辯論終結，
判決如左：
    主      文
確認原告所共同簽發，票據號碼ＴＨ六二八四二七號，面額新臺幣壹拾捌萬元，發票
日為民國九十一年十二月二十二日，到期日為民國九十二年三月三十日之本票，其中
新臺幣壹拾肆萬元部分之本票債權不存在。
原告其餘之訴駁回。
訴訟費用由被告負擔十分之七，餘由原告負擔。
    事實及理由
一、原告主張：被告持有原告為支付混凝土貨款，所共同簽發，票據號碼ＴＨ六二八
    四二七號，面額新臺幣（下同）十八萬元，發票日為民國九十一年十二月二十二
    日，到期日為九十二年三月三十日之本票乙紙（下稱系爭本票），並持之向本院
    聲請本票裁定，經本院以九十二年度票字第一五八七號裁定准許強制執行，惟原
    告於本票到期日前，即於九十二年三月二十八日晚上八時左右，在原告家中返還
    九萬元現金與被告訴訟代理人戊○○，後來並向公司老闆即證人丙○○借取支票
    四紙（票號、到期日、面額詳如附表，下稱系爭支票），合計五萬元，交付與被
    告訴訟代理人戊○○，並由其兌現，嗣後再分二次各給付一萬元現金與被告訴訟
    代理人戊○○，已就本票債權十六萬元部分清償完畢，是縱被告未將本票原本作
    廢並返還與原告，其本票債權於十六萬元部分亦已因清償而消滅，為此提起確認
    系爭本票債權不存在之訴。另原告與被告訴訟代理人戊○○僅在叫貨時有所往來
    ，且其前來收取貨款時，對原告態度不佳不可能借錢給原告，且證人丙○○既願
    意出借系爭支票，若有需要，原告甲○○自可再向證人丙○○借款，亦無需向其
    借錢。並聲明：(1)確認被告所持有由原告共同簽發之系爭本票債權不存在。(2)訴
    訟費用由被告負擔。
二、被告則以：原告於九十一年八月、九月積欠被告混凝土貨款，經被告訴訟代理人
    戊○○與其溝通，始於同年十二月二十二日簽發系爭本票。原告為清償債務，於
    同年十二月二十七日簽立切結書，並載明於九十二年三月三十日付清票款，但嗣
    後並未付清，又於九十二年二月二十日在切結書後記明，同意以每月支付三萬元
    之方式清償，然亦未清償，被告遂於九十二年八月聲請本票裁定。被告並未收受
    原告九萬元現金，所提領之四紙支票，合計五萬元，乃被告訴訟代理人戊○○於
    九十一年七月份認識原告甲○○時，原告甲○○以工程賠錢為由，向其所借款項
    ，與本票債權無關，所以系爭本票仍在被告手中置辯。並聲明：(1)原告之訴駁回
    。(2)訴訟費用由原告負擔。
三、本院之判斷：
（一）按確認法律關係之訴，非原告有即受確認判決之法律上利益者，不得提起之，
      民事訴訟法第二百四十七條第一項前段著有規定。又所謂有即受確認判決之法
      律上利益者，係指法律關係之存否在當事人間不明確，因其不明確致原告之權
      利或其他法律上之地位有不安之危險，而該不安之危險，得以確認判決予以除
      去者而言。經查：原告主張被告持其所共同簽發之系爭本票，向本院聲請本票
      裁定，然而系爭本票債權已因清償而不存在，僅未收回系爭本票，是其票據債
      務關係存否不明確，原告主觀上就系爭本票之法律地位有所不安，而此不安得
      以本判決除去，從而，原告就此提起確認本票債權不存在之訴，有確認判決之
      法律利益，應予准許，合先敘明。
（二）原告主張於系爭本票到期日前，已在原告家中返還現金九萬元，另將合計五萬
      元之系爭支票四紙，交付與被告訴訟代理人戊○○，已就本票債權十四萬元部
      分（90000＋10000＋10000＋10000＋20000＝140000）清償完畢之事實，業據
      提出兩造不爭執之系爭支票四紙為證，並有原告鄰居即證人張鴻源、證人丙○○於本院審理中證述明確，又系爭支票已兌現，亦經本院向第一商業銀行關西
      分行函查無訛（本院卷第四十一頁至四十九頁），復為被告所自認，是原告就
      本票債權十四萬元部分已為清償，堪信為真實。被告雖以被告並未收受原告九
      萬元現金，其所提領之系爭支票四紙，合計五萬元，乃被告訴訟代理人戊○○
      於九十一年七月份認識原告甲○○時，原告甲○○以工程賠錢為由，向其所借
      款項，與本票債權無關，且系爭本票尚在其手中云云置辯，惟查：
    １原告乙○○於九十二年三月二十八日晚上八時左右，在原告家中交付現金九萬
      元與被告訴訟代理人戊○○之事實，業據證人張鴻源於本院審理中證稱：「那
      天（九十二年三月二十八日）在原告的家裡，我有看到，原告有算九萬元給庭
      上的彭先生（即被告訴訟代理人戊○○），彭先生算一算後，說回去再開收據
      後就走了，．．」（見本院卷第二十四頁），是原告乙○○於前揭時地交付現
      金九萬元與被告訴訟代理人戊○○，足以認定，被告所辯並不足採。
    ２次按原告對於自己主張之事實已盡證明之責後，被告對其主張，如抗辯其不實
      並提出反對之主張者，則被告對其反對之主張，亦應負證明之責，此為舉證責
      任分擔之原則；原告於起訴原因已有相當之證明，而被告於抗辯事實並無確實
      證明方法，僅以空言爭執者，當然認定其抗辯事實之非真正，而應為被告不利
      益之裁判，最高法院著有十八年上字第二八五五號、十八年上字第一六七九號
      判例可資參照。原告甲○○向證人丙○○借取系爭支票以返還混凝土貨款，業
      據證人丙○○於本院審理中證稱：「．．總共借給他四張，因為他說是要還混
      凝土供應商的錢，我再從他薪水裡面扣。」（見本院卷第七十六頁），且被告
      就系爭支票已為兌現，復經本院向第一商業銀行關西分行函查明確，有第一商
      業銀行關西分行（九十三）一關字第五十號函在卷（見本院卷第四十一至四十
      九頁），並為被告所自認，被告雖辯稱系爭支票乃為支付其他借款，惟僅空言
      爭執，並未提出任何證據以供本院審酌，揆諸上開說明，所辯自不足採信。
（三）末按當事人主張有利於己之事實者，就其事實有舉證之責任，民事訴訟法第二
      百七十七條定有明文，原告另主張分二次給付，合計二萬元現金部分，並未提
      出任何證據，以供本院審酌，是就此部分之主張，不足採信。此外，原告自認
      其餘二萬元部分尚未清償，其主張此部分債權不存在，自有末合，應無足採。
（四）綜上所述，原告主張系爭本票債權不存在，就其中十四萬元部分，為有理由，
      應予准許，逾此範圍，為無理由，應予駁回。
四、訴訟費用負擔之依據：民事訴訟法第七十九條。
中　　　華　　　民　　　國　　九十三　　年　　　五　　　月　　 十二 　　日
                                    臺灣新竹地方法院新竹簡易庭
~B法　　　官　吳上晃
右為正本係照原本作成。
如對本判決上訴，須於判決送達後廿日內向本院提出上訴狀（須按他造當事人之人數
附繕本）。
中　　　華　　　民　　　國　　九十三　　年　　　五　　　月　　 十二 　　日
~B法院書記官　邱明智
┌──┬──────────┬────┬──────────┬───┬─────┐
│編號│支    票    號    碼│金    額│發        票      日│發票人│付  款  人│
├──┼──────────┼────┼──────────┼───┼─────┤
│一  │ＵＡ0000000  │一 萬 元│九十二年二月二十五日│丙○○│第一銀行  │
│    │                    │        │                    │      │關西分行  │
├──┼──────────┼────┼──────────┼───┼─────┤
│二  │ＵＡ0000000  │二 萬 元│九十二年六月二十五日│丙○○│第一銀行  │
│    │                    │        │                    │      │關西分行  │
├──┼──────────┼────┼──────────┼───┼─────┤
│三  │ＵＡ0000000  │一 萬 元│九十二年七月二十日  │丙○○│第一銀行  │
│    │                    │        │                    │      │關西分行  │
├──┼──────────┼────┼──────────┼───┼─────┤
│四  │ＵＡ0000000  │一 萬 元│九十二年七月二十日  │丙○○│第一銀行  │
│    │                    │        │                    │      │關西分行  │
└──┴──────────┴────┴──────────┴───┴─────┘
